---
output: github_document
editor_options: 
  chunk_output_type: console
---

```{r setup, include=FALSE}
knitr::opts_chunk$set(
  eval = F,
  echo = TRUE,
  collapse=TRUE,
  fig.path = "../img/"
  
)
```

# Continuación de: Introducción a R y análisis exploratorio de datos (AED o EDA)

Estudia este texto, y responde a los siguientes mandatos. Donde veas `...` debes colocar lo que corresponda para cumplir el mandato. **Teje tu documento sólo cuando hayas completado todos los mandatos y no te queden `...`**. Ejecuta tu código en la consola de R, línea a línea. Recuerda configurar `Chunck Output in Console`.

## Paquetes y conjuntos de datos

Consulta las referencias sobre los paquetes necesarios y los conjuntos de datos [`doubs`](https://github.com/biogeografia-201902/material-de-apoyo/blob/master/ref/introduccion-a-r.md#el-conjunto-de-datos-doubs), [`BCI`](https://github.com/biogeografia-201902/material-de-apoyo/blob/master/ref/introduccion-a-r.md#el-conjunto-de-datos-bci) y [`mite`](https://github.com/biogeografia-201902/material-de-apoyo/blob/master/ref/introduccion-a-r.md#el-conjunto-de-datos-mite). Recuerda que `doubs` es un conjunto de datos incluido en una lista, mientras que `BCI` y `mite` tienen las matrices de comunidad y ambiental por separado.

```{r}
library(...)
library(...)
data(...)
data(...)
data(...)
data(...)
data(...)
```

## Basicos de una matriz de comunidad

Consulta [esta referencia](https://github.com/biogeografia-201902/material-de-apoyo/blob/master/ref/introduccion-a-r.md#b%C3%A1sicos-de-una-matriz-de-comunidad) y cambia los `...` en los bloques de código a continuación por lo que corresponda.

* Número de sitios de cada conjunto (doubs, BCI, mite)

```{r}
nrow(...)
nrow(...)
nrow(...)
```

* Riqueza numérica de especies por sitio de `BCI`

```{r}
specnumber(...)
```

* Riqueza numérica por sitios de `mite`. Adicionalmente, mostrar los sitios en orden ascendente y descendente según dicha variable

```{r}
sort(specnumber(...))
sort(specnumber(...), ...) #Usa la ayuda para determinar qué argumento debes colocar aquí
```

* Abundancia (número de individuos) de cada especie del conjunto `doubs`

```{r}
colSums(...)
```

* Abundancia por sitios (especies combinadas, *species pooled*) del conjunto `doubs`

```{r}
rowSums(...)
```

* Riqueza numérica en `doubs` (no por sitios)

```{r}
specnumber(colSums(...))
```

* Abundancia total en `doubs` (no por especie ni por sitios)

```{r}
sum(colSums(...))
```

* De los conjuntos BCI y `mite`, ¿Cuál tiene más riqueza? Interpreta por qué entiendes que hay tanta diferencia de riqueza entre ambos conjuntos.

    * Tu respuesta aquí: ...

```{r}
specnumber(colSums(...))
specnumber(colSums(...))
```


## Diagramas de dispersión y correlación

Consulta [esta referencia](https://github.com/biogeografia-201902/material-de-apoyo/blob/master/ref/introduccion-a-r.md#diagrama-de-dispersi%C3%B3n) y cambia los `...` en los bloques de código a continuación por lo que corresponda.

* Inspección gráfica de la correlación (habría que verificar algunos supuestos, pero nos tomamos una licencia temporal). Realiza un diagrama de dispersión de las variables fosfatos y demanda biológica de oxígeno. ¿Existe relación entre ambas variables? ¿Directa o inversa? ¿Es lineal? Interpreta el resultado.

    * Tu respuesta aquí: ...

```{r}
library(...)
ggplot(data = ...) +
  geom_point(mapping = aes(x = ..., y = ...))
```

* El siguiente bloque de código muestra el valor de coeficiente de correlación lineal entre las variables anteriores. Interpreta el resultado.

    * Tu respuesta aquí: ...

```{r}
cor(doubs$env$bdo, doubs$env$pho)
cor.test(doubs$env$bdo, doubs$env$pho)
```

* Realiza histogramas de ambas variables, uno por cada una. ¿Hacia dónde presentan sesgos ambas variables (derecha o izquierda)? ¿Por qué? ¿Es oportuno medir la correlación lineal entre estas variables?

    * Tu respuesta aquí: ...

```{r}
ggplot(data = ...) +
  geom_histogram(mapping = aes(x = ...), bins = 10)
ggplot(data = ...) +
  geom_histogram(mapping = aes(x = ...), bins = 10)
```

* Diagrama de cajas, *boxplot*. Realiza un diagrama de caja del contenido de agua del substrato (`WatrCont`) y la densidad de arbustos (`Shrub`). Interpreta el resultado.

    * Tu respuesta aquí: ...

```{r}
ggplot(data = ...) +
  geom_boxplot(mapping = aes(x = ..., y = ...))
```

